最高法院刑事判決　　　　　　　一○○年度台非字第二五二號
上　訴　人　最高法院檢察署檢察總長
被　　　告　王耀德
上列上訴人因被告違反毒品危害防制條例案件，對於台灣板橋地
方法院中華民國九十九年二月十二日第一審確定判決（九十九年
度訴字第二八一號，起訴案號：台灣板橋地方法院檢察署九十八
年度毒偵字第八一七一號），認為違背法令，提起非常上訴，本
院判決如下：
    主  文
原判決撤銷。
王耀德施用第二級毒品，處有期徒刑肆月。又施用第一級毒品，
處有期徒刑捌月。應執行有期徒刑拾月。
    理  由
非常上訴理由稱：「按判決不適用法則或適用不當者，為違背法
令，刑事訴訟法第三百七十八條定有明文。又刑法第四十七條第
一項規定受徒刑之執行完畢，或一部之執行而赦免後，五年以內
故意再犯有期徒刑以上之罪者，為累犯，加重本刑至二分之一。
而事實審法院對被告有無累犯之事實，應否適用累犯規定，屬法
院認定事實與適用法律之基礎，自應依職權調查。另數罪併罰案
件之執行完畢，係指數罪定其應執行之刑，已將該應執行之刑執
行完畢而言；若其中一罪之有期徒刑先執行期滿，嗣依檢察官聲
請，法院裁定定其數罪之應執行之刑，則裁定前已先執行之罪，
因嗣後合併他罪定應執行之刑結果，檢察官所換發之執行指揮書
，係執行應執行刑，之前已執行之部分，僅應予扣除而不能認為
已執行完畢（最高法院九十八年度台非字第二六○號判決參照）
。查被告即受刑人王耀德前因施用毒品案件，經台灣板橋地方法
院九十五年度簡字第四一六七號判決判處有期徒刑五月確定；又
因施用毒品案件，經同法院九十六年度訴字第一○三四號判決判
處有期徒刑八月、五月，應執行有期徒刑十一月確定。上開各罪
再經同法院以九十六年度聲減字第五八二○號裁定減刑為有期徒
刑二月十五日、四月、二月十五日，並定應執行刑為有期徒刑八
月，雖於九十七年七月二十七日縮刑期滿執行完畢。惟被告於九
十六年二月二日另犯販賣第一級毒品罪，又經台灣高等法院九十
九年度上更(二)字第四二三號判決判處有期徒刑四年六月，於一○
○年一月三日確定。復經台灣高等法院一○○年度聲字第一一六
九號裁定將該販賣第一級毒品案與前開先執行之兩件施用毒品案
，再定應執行刑為有期徒刑五年二月（尚未執行完畢），有上開
裁定、台灣板橋地方法院檢察署一○○年執更字第一三五五號執
行指揮書及全國刑案資料查註表在卷可稽。揆諸上開說明，被告
先前已執行之兩件施用毒品案部分，僅應予扣除而不能認為已執
行完畢。本件原判決認定被告於九十八年九月十三日犯下施用毒
品案時，應不構成累犯。原判決未依職權查明，逕認被告之上開
兩件施用毒品案，已於九十七年七月二十七日執行完畢，而依累
犯論科並加重其刑，顯有適用法則不當及應調查之證據未予調查
之違法。案經確定且對被告不利，爰依刑事訴訟法第四百四十一
條、第四百四十三條提起非常上訴，以資糾正及救濟。」等語。
本院按：受有期徒刑之執行完畢，或受無期徒刑或有期徒刑一部
之執行而赦免後，五年以內故意再犯有期徒刑以上之罪者，方為
累犯，此觀刑法第四十七條第一項之規定甚明。又裁判確定前犯
數罪者，併合處罰之；數罪併罰，宣告多數有期徒刑者，於各刑
中之最長期以上，各刑合併之刑期以下，定其刑期，同法第五十
條、第五十一條第五款亦分別定有明文。故刑法第四十七條第一
項所謂之「受有期徒刑之執行完畢」，就數罪併罰案件，係指所
定之執行刑執行完畢而言。如於定執行刑之前，因有一部分犯罪
先確定，形式上予以執行，仍應依刑法規定，定其應執行之刑，
俟檢察官指揮執行「應執行刑」時，再就形式上已執行部分，予
以折抵扣除，不能謂先前確定之罪，已經執行完畢。本件被告前
因施用毒品案件，經台灣板橋地方法院九十五年度簡字第四一六
七號判決，判處有期徒刑五月確定；又因施用毒品案件，經同法
院九十六年度訴字第一○三四號判決，判處有期徒刑八月、五月
，應執行有期徒刑十一月確定。上開各罪再經同法院以九十六年
度聲減字第五八二○號裁定減刑為有期徒刑二月又十五日、四月
、二月又十五日，並定應執行刑為有期徒刑八月，形式上雖於民
國九十七年七月二十七日縮刑期滿執行完畢。但其於九十六年二
月二日，另犯販賣第一級毒品未遂罪，經台灣高等法院於九十九
年十二月十五日以九十九年度上更(二)字第四二三號判決，判處有
期徒刑四年六月，於一○○年一月二日確定；嗣經檢察官聲請台
灣高等法院於一○○年五月八日，以一○○年度聲字第一一六九
號裁定，就上揭施用第一、二級毒品罪部分所處有期徒刑，與販
賣第一級毒品未遂罪部分，合併定其應執行之刑為有期徒刑五年
二月確定，經檢察官指揮執行，現尚在執行中（並未執行完畢）
，此有台灣高等法院被告全國前案紀錄表、刑案資料查註紀錄表
、各該判決書、裁定書在卷可稽。依上開說明，本件原確定判決
所認被告於九十八年九月十三日某時，施用第二級毒品甲基安非
他命一次；之後再於同日某時，施用第一級毒品海洛因一次之犯
行，因上開九十六年二月二日晚間所犯施用第一、二級毒品二罪
所定之執行刑，尚未執行完畢，依法自不得論以累犯。乃原確定
判決就本件所犯施用第一、二級毒品罪論以累犯，分別量處有期
徒刑五月及八月，定應執行刑一年，自有判決適用法則不當之違
法。非常上訴理由執以指摘，洵有理由。案經確定，且於被告不
利，應由本院將原確定判決撤銷，另行判決並定應執行刑如主文
第二項所示，以資救濟。
據上論結，應依刑事訴訟法第四百四十七條第一項第一款，毒品
危害防制條例第十條第一項、第二項，刑法第十一條前段、第五
十一條第五款，判決如主文。
中    華    民    國  一○○  年    八    月  三十一  日
                      最高法院刑事第七庭
                          審判長法官  花  滿  堂  
                                法官  洪  昌  宏  
                                法官  王  聰  明  
                                法官  許  錦  印  
                                法官  林  瑞  斌  
本件正本證明與原本無異
                                      書  記  官  
中    華    民    國  一○○  年    九    月    二    日
                                                      Q
附錄論罪科刑法條
毒品危害防制條例第十條
施用第一級毒品者，處六月以上五年以下有期徒刑。
施用第二級毒品者，處三年以下有期徒刑。